【裁判字號】    97,交聲,2700
【裁判日期】    971113
【裁判案由】    聲明異議
【裁判全文】
臺灣臺中地方法院交通事件裁定        97年度交聲字第2700號
原處分機關  交通部公路總局臺中區監理所
異  議  人
即受處分人  乙○○
上列受處分人因違反道路交通管理處罰條例案件，對於交通部公
路總局臺中區監理所於民國97年8 月15日所為之裁決處分（中監
違字第裁60－Z2A002817 號）聲明異議，本院裁定如下：
    主  文
異議駁回。
    理  由
一、聲明異議意旨略以：異議人即受處分人乙○○（下稱受處分
    人）於民國96年12月19日下午19時49分許，駕駛車牌號碼57
    58－FW號自小客貨車，行經國道一號高速公路北上99公里處
    ，因「限速100 公里，經雷達測明時速為114 公里，超速14
    公里」之違規行為，為內政部警政署國道公路警察局第二警
    察隊楊梅分隊攔查，惟受處分人於前揭時、地，均依指示標
    誌之最高之速限行駛而未逾越速限，故拒絕簽收舉發違反道
    路交通管理事件通知單。此外，依法國道公路交通警察隊應
    負舉證責任，且其亦應出具所使用之採證儀器是否依規定經
    相關檢測機關檢驗合格之檢驗合格證書，若無法提供，該具
    測速儀器之正確性則不無疑問，爰依法聲明異議云云。
二、按受處分人，不服第8 條主管機關所為之處罰，得於接到裁
    決書之翌日起20日內，向管轄地方法院聲明異議；依道路交
    通管理處罰條例第87條規定向管轄法院聲明異議之期間，自
    裁決送達之翌日起算，並得依法扣除在途期間及聲請回復原
    狀；另道路交通案件處理辦法第12條規定交通案件聲明異議
    之在途期間，如當事人非居住於處罰機關所在地之鄉、鎮、
    市，但居住於受理聲明異議案件之法院之管轄區域者，依本
    標準第2 條第1 款中之「地方法院在途期間」欄所載日數，
    扣除在途期間，道路交通管理處罰條例第87條第1 項、道路
    交通案件處理辦法第12條、及法院訴訟當事人在途期間標準
    第4 條第1 項第2 款，分別定有明文。查本件受處分人之住
    所地在臺中市東區，與原處分機關即交通部公路總局臺中區
    監理所之所在地臺中縣大肚鄉，並非同一鄉、鎮、市，且受
    處分人居住地在本院轄區，依規定自應扣除在途期間3 日。
    茲原處分機關係於97年8 月15日開立裁決書，而受處分人收
    受裁決書之日期為97年9 月1 日，有送達證書1 紙在卷足憑
    。依前開規定，自其收到裁決書之翌日起算20日，並扣除在
    途期間3 日，受處分人至遲應於97年9 月24日前聲明異議，
    而受處分人係於同日具狀聲明異議，未逾法定聲明異議期間
    ，亦有交通部公路總局臺中區監理所總收文章在卷可按。從
    而，認受處分人之異議於法尚無不合，合先敘明。
三、經查：
  (一)按汽車行駛於高速公路、快速公路或設站管制之道路，不遵
    使用限制、禁止、行車管制及管理事項之管制規則，行車速
    度超過規定之最高速限或低於規定之最低速限者，處汽車駕
    駛人新臺幣（下同）3,000 元以上6,000 元以下罰鍰；汽車
    駕駛人違反上開規定者，除依原條款處罰鍰外，並予記違規
    點數1 點之處分，道路交通管理處罰條例第33條第1 項第1
    款、第63條第1 項第1 款定有明文。
  (二)受處分人於96年12月19日下午19時49分許，駕駛車牌號碼57
    58－FW號自小客貨車，行經國道一號高速公路北上99公里處
    ，因「限速100 公里，經雷達測明時速為114 公里，超速14
    公里」之違規行為，為內政部警政署國道公路警察局第二警
    察隊楊梅分隊當場攔停舉發，案經移送交通部公路總局臺中
    區監理所，該所乃依道路交通管理處罰條例第33條第1項 第
    1 款規定，裁處罰鍰4,500 元，並依同條例第63條第1項 第
    1 款規定記違規點數1 點等情，有內政部警政署國道公路警
    察局舉發違反道路交通管理事件通知單移送聯（公警局交字
    第Z2A002817 號）、原處分機關違反道路交通管理事件裁決
    書（中監違字第裁60－Z2A002817 號）在卷可稽。又本案係
    當場舉發，雖受處分人拒簽收舉發通知單，然依違反道路交
    通管理事件統一裁罰標準及處理細則第11條第1 項第1款 規
    定，當場舉發者，被查獲之駕駛人或行為人為受處分人時，
    應於填記通知單後將通知聯交付該駕駛人或行為人簽名或蓋
    章收受之；拒絕簽章者，仍應將通知聯交付該駕駛人或行為
    人收受，並記明其事由及交付之時間，是本件通知單既經舉
    發員警將通知聯交付受處分人，是受處分人業已合法收受。
  (三)受處分人雖辯稱：伊有隨時在看時速表，伊沒有超速，員警
    可能瞄準錯誤，且採證儀器是否確已通過檢驗合格，其正確
    性不無疑慮云云。然證人即舉發員警甲○○證稱：雷射槍係
    以雷射紅色光點，以一對一方式鎖定某輛行進間之車輛來瞄
    準，一般員警執勤之習慣係針對來車中，依經驗判斷可能為
    車速較快的某部車輛鎖定，鎖定後，如果超速就當場攔停，
    如果未超速，就換另一輛車鎖定，且通常係依安全性考量，
    以來得及攔檢之車輛來選擇瞄準。異議人當場即否認超速而
    拒絕簽收舉發單等語、證人即舉發員警丙○○亦證稱：當天
    執行巡邏勤務兼定點測速，警車停在國道一號上北上99公里
    ，當天是伊手持雷射槍瞄準，雷射槍是針對單一車輛來瞄準
    ，故不可能有異議人所指測到其他車輛之疑慮，異議人車輛
    車子確實是伊所見比較快的，至當場要選擇何輛車來鎖定，
    一般係依經驗來判斷等語（見本院卷第14頁至15頁）。再者
    ，上開員警乃維持交通秩序，依法執行職務之公務員，與受
    處分人素不相識，亦無宿怨，當無設詞誣攀之理，是其等所
    為證言，堪信為真。又上開雷射槍測速儀器，業據經濟部標
    準檢驗局檢驗合格，且舉發時仍在該檢定合格期間內，亦有
    證人甲○○所庭呈之經濟部標準檢驗局雷射測速儀檢定合格
    證書影本1 份在卷可按，是本件原舉發機關所使用之雷射槍
    測速儀器自屬正常堪用之狀態，其準確性應無疑問。
  (四)至本件舉發案件雖無拍照或錄影可供佐證，惟交通警員製單
    舉發違反道路交通管理處罰條例所列之違規事實，係公務員
    基於職務上權力，依法就特定之具體事件所為具公法上效果
    之單方行政行為，基於公務員為公法上行為具有公信力之原
    則，該行政處分當可被推定為有效，其據以依法處分之事實
    亦應認定為正確無誤。再依道路交通管理處罰條例科處行政
    罰事件，依據公法爭議之舉證責任分配法則，固應先由行政
    機關就其業已履踐相關正當法律程序，以及人民應受處罰之
    客觀違反法令行為，負證明之責，受處罰人就行政機關已為
    相當證明之前開事項，若主張欠缺主觀歸責條件或為其他抗
    辯，亦須就其所辯提出反證，而行政機關對於前開應為舉證
    事項，並非不得以執行查察取締勤務人員，依據調查人證之
    程序，使就親歷事實提供不可替代之證明方法，受處罰人就
    證人所述見聞經過之真實性倘有質疑，除依法定交互詢問程
    序加以檢驗外，不得僅因證人之個人身分、地位，或憑已意
    指為必須代以其他特定之證據方法，此在證人業已具結願依
    偽證罰則擔保證言可信之場，尤屬當然。另鑑於交通違規事
    實往往驟然而現、稍縱即逝，若硬性要求舉發警員不分違規
    情節，一律必須預留證據，俾便事後提出供法院審酌，除有
    現實技術可行性之困難外，勢將大幅提高交通管理之行政成
    本，並嚴重削弱道路交通管理之行政效能，此絕非立法者制
    定道路交通管理法規之本意。茲受處分人未就執勤警員之舉
     發 有誤提出相關積極證據以供調查，本院復查無證據足資
    證明證人有捏造事實違法取締之情事，則執勤警員本其維護
    交通秩序、公眾安全職責所為之舉發，自應受到合法、正確
    之推定。
四、綜上所述，本件受處分人於上開時、地，確有駕車行駛於高
    速公路速度超過規定之最高速限之違規事實，原處分機關依
    道路交通管理處罰條例第33條第1 項第1 款、第63條第1 項
    第1 款之規定，裁處受處分人罰鍰4,500 元，並記違規點數
    1 點，於法核無違誤。受處分人聲明異議，為無理由，應予
    駁回。
據上論結，應依道路交通管理處罰條例第87條第2 項，道路交通
案件處理辦法第19條，裁定如主文。
中    華    民    國    97    年    11    月    13    日
                      交通法庭  法  官  劉敏芳
以上正本證明與原本無異。
如不服本裁定應於裁定送達後5 日內向本院提出抗告書狀敘述抗
告之理由抗告於臺灣高等法院臺中分院。
                                書記官  楊玉華
中    華    民    國    97    年    11    月    13    日


司法院資訊處製作；財團法人民間司法改革基金會備份。
